
# Guia Rápida {#guiarapida}

Plumber te permite crear una API decorando tu código R con anotaciones especiales. El ejemplo aquí abajo muestra un archivo llamado `plumber.R` (el nombre común para API en Plumber) el cual define un API.

```{r, echo=FALSE, results='asis'}
include_r("files/apis/01-01-quickstart.R")
```

Este archivo define dos *endpoints*. Uno esta hospedado en el camino `/repite` y lo único que hace es repetir el mensaje que se le ha enviado como parámetro. El otro está en el camino `/grafico` y devuelve una imagen mostrando un gráfico simple en R.

Si aún no has instalado `plumber`, mira [la sección sobre instalación](#installation). Una vez que tienes `plumber` instalado puedes usar la función `plumber::plumb()` para traducir este archivo R a un API en Plumber.

```r
pr <- plumber::plumb("plumber.R")
```

El objeto `pr` ahora contiene toda la lógica representada en tu archivo `plumber.R`. Y el siguiente paso es hacer vivir el API usando el método `run()`.

```r
pr$run()
```

Si todo va bien verás un mensaje indicando que tu API esta corriendo sobre tu computador en la puerta `8000`. La API continuará corriendo en tu sesión de R hasta que presiones la tecla `ESC`. Si estas corriendo el código localmente sobre tu máquina, debería ser posible que abras la dirección [http://localhost:8000/repite](http://localhost:8000/repite) o [http://localhost:8000/grafica](http://localhost:8000/grafica) en un navegador web para probar si tus nuevos *endpoints* están corriendo.

> Si estás usando una herramienta como RStudio Server para correr to código R en una máquina remota, deberías ver la [sección sobre redes](#networking) para ver cómo visitar tu API

El *endpoint* `/repite` debería mostrar algo que se parece a los siguiente.

```{r, echo=FALSE, results='asis'}
pr <- plumber::plumb("files/apis/01-01-quickstart.R")
e <- pr$endpoints[[1]][[1]]
code_chunk(json_serialize(e$exec()), "json")
```

El *endpoint* `/grafica` te mostrará una simple gráfica de variables en el conjunto de datos `iris`.

```{r, echo=FALSE, results='asis'}
e <- pr$endpoints[[1]][[2]]
res <- plumber:::PlumberResponse$new()

# Reach in to the private func and generate the image.
# Otherwise the processors route this into a file so we can't see it.
do.call(e[['.__enclos_env__']]$private$func, list())
```

Si ves algo parecido a lo que está arriba: ¡Felicidades! ¡Acabas de crear tu primer API con Plumber!. Ya has verificado que corre en tu navegador web, pero no hay nada que te pare de usar una herramienta desarrollada para interactuar con las API REST, o llamarlo desde otro lenguaje de programación

## Especificando las entradas

Quizás has notado que las funciones que definen nuestros endpoints aceptan parámetros. Estos parámetros nos permiten cambiar el comportamiento de nuestros endpoints. Una de las formas de hacerlo es usando *query strings*, con los cuales puede pasarles parámetros a una API HTTP. Si visitas [http://localhost:8000/grafica?spec=setosa](http://localhost:8000/grafica?spec=setosa), deberías ver una gráfica similar a la que viste antes, pero ahora con un set de datos que han sido filtrados para solamente incluir la especie *setosa* del conjunto de datos `iris`.

```{r, echo=FALSE, results='asis'}
e <- pr$endpoints[[1]][[2]]
res <- plumber:::PlumberResponse$new()

# Reach in to the private func and generate the image.
# Otherwise the processors route this into a file so we can't see it.
do.call(e[['.__enclos_env__']]$private$func, list(spec="setosa"))
```

Quizá ya lo has notado, pero la sección `spec=setosa` del URL que envías, es la que configura el parámetro `spec` a `setosa`. Más detalles sobre como Plumber procesa *inputs* están disponibles en el [Capítulo Ruteo y Entradas](#ruteo-y-entradas)

## Personalizar las salidas

En el ejemplo anterior viste como un *endpoint* devuelve JSON, y otro produce una imagen. Si no instruyes a Plumber de forma diferente, por defecto Plumber va a tratar de representar lo que devuelve tu función como JSON. Pero puedes especificar "serializadores" (en inglés: *serializers*) que le dan una instrucción a Plumber para representar tu salida (*output*) como otro formato, por ejemplo como HTML (`@html`), PNG (`@png`), o JPEG (`@jpeg`). 

```{r, echo=FALSE, results='asis'}
include_r("files/apis/01-02-html.R")
```

Este *endpoint* produce algo como a continuación cuando lo visitas. También configura de forma correcta el encabezado `Content-Type` para que el navegador que usas para visitar la página sepa que tiene que representar el resultado como HTML.

```{r, echo=FALSE, results='asis'}
pr <- plumber::plumb("files/apis/01-02-html.R")
e <- pr$endpoints[[1]][[1]]
code_chunk(e$exec(), "html")
```

Inclusive puedes especificar tus propios serializadores y definir cómo traducir un objeto R producido por tu *endpoint* a los bits que la respuesta HTTP de Plumber va a producir.

Puedes encontrar más detalles en el [Capítulo de Representación y Salidas](#representacion-y-salidas).



